【裁判字號】    97,判,593
【裁判日期】    970619
【裁判案由】    贈與稅
【裁判全文】
最  高  行  政  法  院  判  決
                                       97年度判字第593號
再 審原 告  甲○○
再 審被 告  財政部臺灣省中區國稅局
代  表  人  趙榮芳
上列當事人間贈與稅事件，再審原告對於中華民國95年8月17日
本院95年度判字第1324號判決，提起再審之訴，本院判決如下：
    主  文
再審之訴駁回。
再審訴訟費用由再審原告負擔。
    理  由
一、按行政訴訟當事人對本院之判決提起再審之訴，必須具有行
    政訴訟法第273條第1項所列各款情形之一者，或該條第2項
    之情形始得為之，而該條第1項第1款所謂適用法規顯有錯誤
    者，係指原判決所適用之法規與該案應適用之現行法規相違
    背或與解釋判例有所牴觸者而言，至於事實之認定或法律上
    見解之歧異，再審原告對之縱有爭執，要難謂為適用法規顯
    有錯誤，而據為再審之理由。
二、再審原告於民國87年間將其83年間參選臺灣省省長募集競選
    經費收入結餘款中新臺幣（以下未註明美金，均為新臺幣）
    42,663,000元（美金1,300,000元），委由其岳母陳周黎明
    及第三人龐志生、蘇書弘、梁耀雄等人匯至其媳溫久慧在美
    國之銀行存款帳戶內，已超過贈與稅免稅額，涉嫌未依規定
    申報贈與稅，經財政部賦稅署調查後，通報再審被告審理，
    核定再審原告87年度贈與總額42,663,000元，應納稅額13,2
    13,460元，並以再審原告未依限申報贈與稅，遂依遺產及贈
    與稅法第44條規定，按核定應納稅額加處1倍罰鍰13,213,40
    0元（計至百元）。再審原告不服，循序提起行政訴訟，為
    原審93年度訴字第322號判決駁回（下稱原審判決），提起
    上訴，經本院95年度判字第1324號判決上訴駁回（下稱原判
    決），再審原告仍不服，以有行政訴訟法第273條第1項第1
    款適用法規顯有錯誤情形，提起本件再審之訴。
三、查原判決係以：行政法院應依職權調查事實關係，不受當事
    人主張之拘束；行政法院於撤銷訴訟，應依職權調查證據，
    行政訴訟法第125條第1項、第133條前段分別定有明文，是
    行政法院在審理案件時應盡闡明義務，使當事人盡主張事實
    及聲明證據之能事，並盡職權調查義務，以查明事實真相，
    避免真偽不明之情事發生，惟如於盡闡明義務及職權調查義
    務後，事實仍真偽不明時，始為舉證責任之分配，使應負舉
    證責任之人負擔該不利之結果。又由於稽徵機關原則上應就
    稅捐債務發生之構成要件事實之存在負舉證責任，故稽徵機
    關需依職權儘可能搜集有關課稅要件事實之資料，惟因稅捐
    稽徵機關並未直接參與當事人間之私經濟活動，其能掌握之
    資料不若當事人，是稅捐稽徵機關如已提出相當事證，客觀
    上已足證明當事人之經濟活動時，當事人如欲否認該經濟活
    動，即應提出相關事證以實其說。本件再審被告主張再審原
    告於83年間參選臺灣省省長期間，將部分募得之競選經費收
    入存入其配偶之妹陳碧雲在第一銀行南京東路分行之活期儲
    蓄存款帳戶內，並於87年2月10日、11日、24日、25日及10
    月9日委由其岳母陳周黎明及第三人龐志生、蘇書弘、梁耀
    雄等人，以生活費及贍家之用，將該帳戶中之9,879,000元
    （美金300,000元）、6,540,000元（美金200,000元）、9,8
    46,000元（美金300,000元）、9,840,000元（美金300,000
    元）、6,558,000元（美金200,000元）合計42,663,000元，
    匯至其媳溫久慧在美國之銀行存款帳戶內等情，為原審判決
    所確定之事實，並為再審原告所不爭執，且再審被告並提出
    第一商業銀行活期儲蓄存款取款憑條、結匯資金明細表及結
    匯申報書影本等附於原處分卷可稽，足認再審被告認再審原
    告於87年度係贈與其媳溫久慧總額42,663,000元，顯已提出
    相當事證，再審原告主張該筆款項其中美金100萬元部分，
    係委任其媳溫久慧代為電匯至荷蘭IHE基金會，並提出電匯
    確認書、IHE DELFT學院確認再審原告承諾負責支付臺灣水
    利基金會捐助款之信函、荷蘭IHE基金會將美金電匯回合作
    金庫銀行匯款通知書及荷蘭IHE基金會為捐助人之臺灣水利
    基金會法人登記證書為證，然原審判決業就再審原告所提出
    之上開事證，認為不足以證明其與其媳溫久慧間為委任關係
    等，已於判決理由內詳為論述，經核與論理、經驗法則尚無
    不合，再審原告就原審判決所不採之事證再予爭執，指摘原
    審判決違誤，尚無可採。又再審被告係核定再審原告87年度
    贈與其媳溫久慧42,663,000元，並非認定其贈與荷蘭IHE基
    金會美金100萬元，原審判決並進而論及溫久慧於90年12月
    10日匯美金100萬元予荷蘭IHE基金會之匯款行為，係屬溫久
    慧與該基金會之另一法律關係，再審原告主張荷蘭IHE基金
    會接受其美金100萬元之捐助，係附有捐助其中美金90萬元
    予依我國法律成立之「臺灣水利基金會」之負擔，再審被告
    是項贈與稅之計算，應將此部分金額扣除云云，仍不足採。
    至於再審原告其餘訴稱各節，乃再審原告就原審判決取捨證
    據、認定事實之職權行使，指摘其為不當，亦無可採。綜上
    所述，再審被告以再審原告所有上開系爭款項，客觀上所有
    權已移轉予溫久慧，而再審原告所提出之事證並不足以證明
    其與其媳溫久慧間就上該金額有委任關係，是原處分並無違
    誤，復查、訴願決定予以維持，亦無不當，原審判決因而將
    訴願、復查決定及原處分均予維持，駁回再審原告之訴，核
    無違誤。上訴論旨，仍執前詞，指摘原審判決違誤，求予廢
    棄，難認有理由，而駁回再審原告於前訴訟程序之上訴。
四、再審原告再審主張：系爭87年間美金電匯款中之100萬元，
    乃再審原告與其媳溫久慧間因委任關係而交付，由溫久慧代
    為處理捐贈予荷蘭IHE基金會，此有溫久慧出具之聲明書為
    證，並非無償，與贈與要件有別，原判決未正確以民法第52
    8條委任之規定，作為再審原告與溫久慧間委任事項之約定
    解釋及認定依據，亦未命再審被告依法舉證是項匯款為無償
    ，即為不利再審原告之判斷，明顯違法，而原判決對再審原
    告所提出之各項舉證，卻以與社會常態不符且違反經驗法則
    之理由否定，其適用法規顯有錯誤；又荷蘭IHE基金會雖為
    國外基金會，非依我國法律辦理法人登記者，其受贈依法仍
    應課徵贈與稅。惟該基金會接受再審原告美金100萬元之捐
    助，係附有捐助其中美金90萬元予依我國法律成立之財團法
    人臺灣水利環境科技研究發展教育基金會（下稱臺灣水利基
    金會）之負擔，屬民法第412條規定之附負擔之贈與，依遺
    產及贈與稅法第21條規定，再審被告為是項贈與稅之計算，
    即應將此部分金額扣除，始為正確，原判決未適用上開規定
    ，適用法規亦顯有錯誤等語，求為廢棄原判決及原審判決，
    訴願決定及原處分均予撤銷。
五、原判決經核無所適用之法規與應適用之現行法規相違背，或
    與解釋判例相牴觸情事。再審原告再審主張各節，無非以其
    法律見解之歧異，以及就證據取捨暨事實認定之問題，重複
    之前主張並為原審判決及原判決所不採之事由再行爭執，揆
    諸首開說明，自不得執為再審理由，本件再審之訴，顯無再
    審理由，應予駁回。
六、據上論結，本件再審之訴為無理由。依行政訴訟法第278條
    第2項、第98條第1項前段，判決如主文。
中    華    民    國    97    年    6     月    19    日
                    最高行政法院第三庭
                        審判長法官  黃  璽  君
                              法官  吳  慧  娟
                              法官  鄭  忠  仁
                              法官  黃  本  仁
                              法官  吳  東  都
以  上  正  本  證  明  與  原  本  無  異
中    華    民    國    97    年    6     月    19    日
                              書記官  彭  秀  玲


司法院資訊處製作；財團法人民間司法改革基金會備份。
